【裁判字號】    95,訴,53
【裁判日期】    950608
【裁判案由】    毒品危害防制條例
【裁判全文】
臺灣宜蘭地方法院刑事判決                95年度訴字第53號
公  訴  人  臺灣宜蘭地方法院檢察署檢察官
被      告  甲○○
                    （另案於臺灣花蓮監獄花蓮分監執行中，
上列被告因毒品危害防制條例案件，經檢察官提起公訴（95年度
毒偵字第63號），本院合議庭裁定由受命法官獨任進行簡式審判
程序，爰不經通常程序，判決如下：
    主  文
甲○○連續施用第一級毒品，累犯，處有期徒刑拾壹月。扣案之
海洛因殘渣袋壹只之海洛因殘渣（量微無法秤重）沒收銷燬，注
射針筒壹支沒收之。
    事  實
一、甲○○曾於民國81年間因肅清煙毒條例案件，經臺灣高等法
    院以81年度上訴字第4809號判決判處有期徒刑3年8月確定，
    復於84年間因肅清煙毒條例案件，再經臺灣士林地方法院以
    84年度訴字第929號判決判處有期徒刑4年6月確定，並於92
    年1月1日縮短刑期執行完畢出監。又因施用毒品案件，經本
    院裁定令入戒治處所施以強制戒治，並於89年11月30日保護
    管束期滿執行完畢，已由臺灣宜蘭地方法院檢察署檢察官於
    同日以89年度戒毒偵字第48號不起訴處分確定。復因施用第
    一級毒品案件，經本院於94年3月7日以93年度訴字第348號
    判決判處有期徒刑8月確定，尚未執行完畢。詎仍未戒除毒
    癮，基於施用第一級毒品海洛因（以下稱海洛因）之概括犯
    意，分別於94年10月23日上午8時許、95年3月21日凌晨某時
    許，在宜蘭縣冬山鄉龍德工業區附近某處、宜蘭縣蘇澳鎮海
    邊某處，以注射海洛因之方式，施用海洛因2次。嗣於94年
    10月23日上午11時30分許，為警在宜蘭縣冬山鄉○○路○段
    46巷56號旁空地查獲，並扣得其所有供施用海洛因所用之注
    射針筒1支及非屬甲○○所有之海洛因殘渣袋1只（量微無法
    秤重），因而查知上情。
二、案經宜蘭縣警察局羅東分局報請臺灣宜蘭地方法院檢察署檢
    察官偵查起訴。
    理  由
一、上揭事實，業據被告甲○○於本院審理時坦承不諱，並有被
    告尿液呈海洛因代謝物嗎啡陽性反應之慈濟大學濫用藥物檢
    驗中心檢驗總表1紙在卷可稽（參見94年度交查字第375號卷
    第6頁）。又查，被告於94年10月23日上午11時30分許，為
    警在宜蘭縣冬山鄉○○路○段46巷56號旁空地查獲，並扣有
    供施用海洛因所用之注射針筒1支及海洛因殘渣袋1只（量微
    無法秤重），堪信被告之自白，應與事實相符。再者，被告
    前因施用毒品案件，經本院裁定令入戒治處所施以強制戒治
    ，並於89年11月30日保護管束期滿執行完畢，已由臺灣宜蘭
    地方法院檢察署檢察官於同日以89年度戒毒偵字第48號不起
    訴處分確定。復因施用第一級毒品案件，經本院於94年3月7
    日以93年度訴字第348號判決判處有期徒刑8月確定，尚未執
    行完畢等情，有被告之臺灣高等法院被告前案紀錄表在卷可
    憑。綜上，被告施用第一級毒品犯行，事證明確，犯行洵堪
    認定。
二、核被告所為，係犯毒品危害防制條例第10條第1項之施用第
    一級毒品罪。其施用毒品時持有第一級毒品之行為，為施用
    毒品之當然行為，屬吸收關係，無再另論持有毒品犯行之餘
    地。其先後2次施用海洛因抵癮之犯行，時間緊接，方法相
    同，觸犯構成要件相同之罪，顯係基於概括犯意為之，應依
    刑法第56條連續犯之規定，加重其刑。又被告有前揭事實欄
    所指之犯罪科刑及執行情形，有臺灣高等法院被告前案紀錄
    表在卷可查，其於有期徒刑執行完畢5年內，再犯有期徒刑
    以上之本罪，為累犯，應依法加重其刑，並依法遞加重之。
    爰審酌被告施用毒品之動機係出於抵癮、先前已歷強制戒治
    程序仍未戒除毒癮、犯罪態樣核屬自損身命之行為、惟對社
    會治安存有潛在危害、於為警查獲時，未據實陳報真實姓名
    年籍，反以邱孔代之姓名年籍應訊，嗣於起訴後始坦承犯行
    之犯後態度等一切情狀，量處如主文所示之刑，以示懲儆。
    扣案之海洛因殘渣袋1只內之海洛因殘渣（量微無法磅秤）
    ，業據被告供承係海洛因，且於上述時間為警查獲後，經採
    集其尿液送鑑定之結果，呈嗎啡陽性反應，已如前述，足認
    確係毒品海洛因殘渣無訛，被告雖否認為其所有，惟應依毒
    品危害防制條例第18條第1項前段之規定，不問屬於犯人與
    否，均沒收銷燬之，是爰依該規定宣告沒收銷燬。另扣案之
    注射針筒1支，為被告所有，並供其犯罪所用，爰依刑法第
    38條第1項第2款規定沒收之。
三、至於起訴書雖將「邱孔代」列為被告，惟按「刑事訴訟法第
    266條規定起訴之效力不及於檢察官所指被告以外之人，即
    所謂起訴對人之效力；而同法第264條第2項第1款規定起訴
    書應記載被告之姓名、性別等資料或其他足資辨別之特徵，
    係為特定刑罰權對象之用，惟檢察官起訴之對象為被告其『
    人』，並非其『姓名』」；「被告冒用他人姓名應訊，檢察
    官未發覺，起訴書乃記載冒用之姓名、年籍等資料者，其起
    訴之對象仍為被告其人，法院於審理中發現，參照本院51年
    度臺上字第54號判例意旨，自應將被告姓名等資料予以訂正
    ，或通知檢察官更正後，逕予審判，如判決確定後始發現者
    ，因僅屬被告冒用他人姓名應訊之『姓名錯誤』，亦係以裁
    定方式更正即可，與冒充犯人頂替之『被告錯誤』情形有別
    （最高法院91年度臺非字第68、139號、91年度臺上字第222
    1號裁判意旨參照）。本件警方所逮捕、製作筆錄及偵查中
    應訊及製作筆錄之人即為被告甲○○，除據被告自承在卷外
    ，並有內政部警政署刑事警察局鑑驗書1紙在卷可稽（參見
    本院卷第29頁），是以本件真正行為人即被告，僅其於為警
    逮捕、警詢製作筆錄及偵查中製作筆錄時，以「邱孔代」之
    姓名應訊，實際上並非邱孔代本人，是檢察官以「邱孔代」
    姓名提起公訴，惟警方移送、檢察官偵查及提起公訴之對象
    均係被告，並非「邱孔代」此一姓名。依此，本院既已查明
    真正行為人係甲○○即被告，而非邱孔代，蒞庭檢察官並依
    法更正起訴之被告姓名為甲○○，核無不合，應予准許，附
    此敘明。
據上論斷，應依刑事訴訟法第273條之1第1項、第299條第1項前
段，毒品危害防制條例第10條第1項、第18條第1項前段，刑法第
11條前段、第56條、第47條、第38條第1項第2款，判決如主文。
本案經檢察官陳嘉瑜到庭執行職務
中    華    民    國    95    年    6     月    8     日
                  刑事第四庭法  官    郭淑珍
以上正本證明與原本無異。
如不服本判決應於收受本判決後10日內向本院提出上訴書狀，其
未敘述上訴理由者，並得於提起上訴後10日內向本院補提理由書
狀(均須按他造當事人之人數附繕本)「切勿逕送上級法院」。
                            書記官    林秀麗
中    華    民    國    95    年    6     月    9     日
附錄法條：
毒品危害防制條例第10條第1項
施用第一級毒品者，處6月以上5年以下有期徒刑。


司法院資訊處製作；財團法人民間司法改革基金會備份。
